臺灣板橋地方法院刑事判決　　　　　　　　　　　　九十一年度訴字第一七一號
　　公　訴　人　臺灣板橋地方法院檢察署檢察官
　　被　　　告　乙○○
　　　　　　　　甲○○
右列被告因偽證等案件，經檢察官提起公訴（九十一年度偵字第八七０三、九二七一
號），本院判決如左：
    主  文
乙○○竊盜，處有期徒刑捌月。扣案之總長度五點五公分鑰匙壹支沒收。其餘被訴部
分無罪。
甲○○證人，於檢察官偵查中，於案情有重要關係之事項，供前具結，而為虛偽陳述
，免刑。
    事  實
一、乙○○有多次詐欺及侵占、贓物、竊盜等前科，其中於民國（下同）八十六年間
    分別犯二次贓物罪，經本院各判處有期徒刑五月及六月，經上訴台灣高等法院後
    ，均判決駁回確定，嗣由檢察官聲請台灣高等法院以八十九年聲字第七三九號裁
    定應執行有期徒刑十月，如易科罰金以三百元折算一日，於九十一年五月二十七
    日易科罰金執行完畢（未構成累犯）。猶不知悔改，意圖為自己不法之所有，於
    民國（下同）九十年四月十四日二十一時，在台北縣永和市○○路一六０號前，
    見丙○○所有之車號為ＧＢＷ─一五八號重型機車停放於該處（鑰匙有拔取，未
    上鎖），乘人不注意之際，以其所有之鑰匙一支插入電門鑰匙孔發動引擎後予以
    竊取，得手後供己騎用。嗣於同年九月三日下午四時三十分許，乙○○騎乘上開
    竊得之贓車停放於在台北縣中和市○○路四二○號前，經警發現埋伏該處附近，
    俟乙○○欲發動該機車時，為警當場查獲並扣得乙○○所有供上開竊車所用之鑰
    匙一支（詳如本院卷宗所附扣押物照片右方之鑰匙，總長度五點五公分）。
二、乙○○於偵查中為求脫免竊盜之罪責，明知上開機車係其於上開實地所竊取，並
    非劉彬弘（另由檢察官為不起訴處分）所交付，竟於九十年十月二十三日下午某
    時，在台灣板橋地方法院檢察署偵查庭外教唆其認識多年之朋友甲○○，於檢察
    官以證人身分訊問時需虛偽證稱：有看到綽號「阿川」之人將前開機車交予乙○○之證詞等語，甲○○明知上開機車係乙○○所竊取，而為脫免乙○○之竊盜罪
    責，竟於同日下午三時，在台灣板橋地方法院檢察署第三０二室偵查庭，以證人
    之身分出庭作證之時，就前述與案情有重要關係之事項，供前具結，而為上開機
    車係「阿川」之人所交付予乙○○之虛偽陳述，嗣經檢察官訊問劉彬弘後，於九
    十一年五月十三日下午五時再次傳訊甲○○，甲○○於所虛偽陳述之案件，裁判
    確定前自白前開偽證之情事。
三、案經台北縣政府警察局移送及台灣板橋地方法院檢察署檢察官簽分偵查起訴。
    理  由
壹、被告乙○○竊盜部分：
一、訊據被告乙○○對於在右揭時地騎乘上開機車為警查獲之事實坦承不諱，惟矢口
    否認有何竊盜犯行，辯稱：該機車係伊於九十年九月一日上午，在台北縣板橋市
    ○○街口，由在該處賣菜之綽號「阿川」之劉彬弘或「阿風」者借給我的，並非
    竊盜云云。然查：
  (1)上開機車係被害人丙○○所有而於上揭時地遭竊，嗣於九十年九月三日下午四時
    三十分許，乙○○騎乘該贓車將之停放於台北縣中和市○○路四二○號前，於持
    事實欄所載扣案之鑰匙一支欲發動該機車時，為警當場查獲之事實，除據被害人
    丙○○於警訊中指述明確外，並有車輛竊盜、車牌失竊資料個別查詢報表－查詢
    車輛認可資料、台北縣警察局贓物認領收據各一紙及贓車照片一張在卷足憑，堪
    信上開機車係屬失竊之贓車無訛。
  (2)被告乙○○辯稱上開機車係於九十年九月一日上午某時，在台北縣板橋市○○街
    與館前西路口，向在該處賣菜之綽號「阿川」之劉彬弘或向「阿風」者借得云云
    ，惟查：被告乙○○所供述向劉彬弘借車之時間，劉彬弘正因鼻咽癌合併頸淋巴
    腺轉移在三軍總醫院住院治療，此有該醫院之診斷證明書在卷可憑；且劉彬弘就
    醫前之職業係在翊盛天地公寓大廈擔任管理員之工作，除有該大廈管理委員會之
    證明書一紙在卷可憑外，並經證人丁○○於偵查中到庭結證屬實（見九十一年度
    偵字第八七０三號偵查卷九十一年五月十三日訊問筆錄），劉彬弘係大樓管理員
    ，顯非以賣菜為業，且於被告所辯之時間，已因癌症住院治療，客觀上亦無可能
    借予被告贓車；再參諸證人甲○○於偵查及本院訊問時均供稱：其前於台灣板橋
    地方法院檢察署證述有看到「阿川」將前開機車交予乙○○之證詞，係乙○○唆
    使其作偽證等語（見九十一年度偵字第八七０三號偵查卷九十一年五月十三日訊
    問筆錄、本院審判筆錄）明確，被告乙○○於甲○○自白偽證犯行後，始又改稱
    ：我機車倒下，我顧著撿東西，車子鑰匙為何人給我確實不知，不知是「阿川」
    或「阿峰」云云，於本院訊問時復翻稱我拿鑰匙給「阿風」時，「阿風」跟我說
    車是「阿川」的云云（見本院審判筆錄），其前後所述不一，已難憑信；且被告
    係持有扣案之鑰匙一支（詳如本院卷宗所附扣押物照片右方之鑰匙，總長度五點
    五公分）欲發動贓車時，為警當場查獲，如其果真拿鑰匙給了「阿風」，則如何
    為警查獲發動機車引擎之鑰匙一支？足見所辯係向「阿風」者借得上開贓車云云
    ，並不足信；再與被告於偵查中初訊時供稱我借車時旁邊有位「阿雄」有看到云
    云（見九十年度偵字第一四六五五號偵查卷九十年九月四日訊問筆錄），然其所
    稱有看到其借車之「阿雄」，業已由被告甲○○於偵查中到庭偽證稱其有看到「
    阿川」交付贓車給乙○○云云，已如前述，則被告所稱「阿雄」者，並無其人，
    係被告所捏造，而教唆甲○○充任並為虛偽陳述，顯見其所稱向「阿風」者借車
    、「阿雄」者有看到其借車云云，均係被告乙○○畏罪而臨訟杜撰，均核無足採
    ，被告乙○○所辯該機車係向「阿川」劉彬弘或「阿風」所借得云云，均不足採
    信。
  (3)按持有贓車，不外乎強盜、搶奪、侵占、收受、故買、竊盜、詐欺等原因而持有
    ，上開機車依被害人丙○○之指述，係屬失竊；而被告乙○○則辯稱係收受自「
    阿川」之劉彬弘，故本件被告乙○○持有上開贓車之原因，應僅限於竊盜或收受
    贓物二者，其餘強盜、搶奪、侵占、故買、詐欺等原因，則均應予以排除。然查
    ：被告辯稱上開機車係收受自「阿川」之劉彬弘云云，業經證人劉彬弘、丁○○
    及被告甲○○證述並非事實，並有劉彬弘之上開醫院診斷證明、大廈管理委員會
    證明書各一份可證；且被告所辯向「阿風」者借車云云，亦非真實，已如前述，
    被告辯稱該贓車係向綽號「阿川」之劉彬弘或「阿風」借得一節，顯非實在；且
    被告所持有之贓車，為被害人丙○○所有，於上開時地失竊，亦經被害人丙○○
    於警訊中指述明確，再者，被告為避免其竊盜之犯行，遭法院判處重刑，為脫免
    減輕其刑，乃教唆其朋友甲○○於臺灣板橋地方法院檢察署檢察官訊問時為後述
    之虛偽證述（詳被告甲○○之犯行部分）等情，並經被告甲○○於偵查時供稱：
    「無此事（指阿川者有交付上開機車予乙○○之事），是姓游的在上次開庭時在
    庭外向我說的，他說：『車子在外面，他有去牽車子』」等語（見九十一年度偵
    字第八七０三號偵查卷九十一年五月十三日訊問筆錄），於本院訊問時亦供稱：
    「乙○○說我這樣說的話（指贓車係乙○○向劉彬弘借得收受），可以減輕（他
    的）刑期」「他跟我說如我說是借來的，他的罪會比較輕：：：」「（法官問：
    為何乙○○稱罪會比較輕？）答：因為偷的跟借的不一樣。所以他才告訴我說，
    叫我說車是他借來的」等語（見本院審判筆錄），衡之被告甲○○與被告乙○○
    係認識三十年之朋友，並據甲○○於偵查中證述在卷，且衡諸被告甲○○甘冒犯
    偽證罪遭判刑之危險，允為被告乙○○作偽證，足見其彼此係多年好友、夙無怨
    隙，是甲○○所稱被告為脫免減輕竊盜之較重刑責，而教唆其虛偽證述係其借來
    的等語，堪信為真實。足見上開贓車係被告乙○○所竊得，其為減輕罪責，而教
    唆甲○○虛偽陳述係向「阿川」借來的，已甚為明確；此外，被告於九十年九月
    三日下午四時三十分許，騎乘上開竊得之贓車停放於在台北縣中和市○○路四二
    ○號前，經警發現埋伏該處附近，俟乙○○欲發動該機車時，為警當場查獲並扣
    得乙○○所有供上開竊車所用如事實欄所載之鑰匙一支可佐。上開贓車應係被告
    乙○○於上揭時地所竊取，灼然甚明。
  (4)綜上所述，上開贓車係被告乙○○於事實欄所載之上揭時地而竊得，所辯係向「
    阿川」之劉彬弘或「阿風」所借得云云，均係事後卸責之詞，不足採信，本件事
    證明確，被告之竊盜犯行，堪以認定。
二、核被告乙○○所為，係犯刑法第三百二十條第一項之普通竊盜罪。爰審酌被告有
    事實欄所載之多次前科，有台灣高等法院檢察署刑案紀錄簡覆表可參、本件犯罪
    動機、手段、目的及犯罪後飾詞狡辯，教唆他人偽證，毫無悔意等一切情狀，認
    處刑不宜從輕，而量處如主文所示之刑，以資懲儆。扣案二支鑰匙中之總長度五
    點五公分鑰匙一支（詳如本院卷宗內所附扣押物照片右方之鑰匙），係被告於事
    實欄所載時地欲發動該竊得之贓車時，經警當場查獲，且該支鑰匙並非被害人丙○○所有，亦經本院以電話向被害人查詢明確，有本院辦理刑案電話查詢登記表
    在卷可參，又被告所辯係向綽號「阿川」之劉彬弘或「阿風」者借得云云，亦不
    實在，並如前述，顯見扣案之該鑰匙一支亦非被告所辯之「阿川」或「阿風」所
    有，被告於本院訊問時亦供稱無意見（見審判筆錄），並未否認為其所有，應係
    被告乙○○所有，供本件竊盜犯罪所用之物，依刑法第三十八條第一項第二款之
    規定，予以宣告沒收。又扣案之另一支鑰匙（金屬部分呈長方形，總長度六點五
    公分），核與市售機車電門之鑰匙孔不合，顯非供發動機車引擎所用之鑰匙，並
    非供本件竊盜所用之物，爰不為宣告沒收，併此敘明。
貳、被告乙○○被訴教唆偽證無罪部分：
一、公訴意旨略以：被告乙○○於偵查中為求脫免竊盜之罪責，明知上開機車並非劉
    彬弘所交付，竟於九十年十月二十三日下午某時，在台灣板橋地方法院檢察署偵
    查庭外教唆其認識多年之朋友甲○○，於檢察官以證人身分訊問時需虛偽證稱：
    有看到綽號「阿川」之劉彬弘將前開機車交予乙○○之證詞等語，甲○○竟於同
    日下午三時，在台灣板橋地方法院檢察署第三０二室偵查庭，以證人之身分出庭
    作證之時，就前述與案情有重要關係之事項，供前具結，而為上開機車係「阿川
    」之人所交付予乙○○之虛偽陳述，因認被告乙○○此部份另涉有刑法第二十九
    條第二項、第一百六十八條之教唆偽證罪嫌云云。
二、被告乙○○上開教唆甲○○偽證之事實，固據被告甲○○於偵查及本院訊問時供
    述明確，並經證人劉彬弘、丁○○分別於偵查或本院訊問時證述綦詳，已如前述
    ，然查：教唆犯之成立應就教唆行為自身之性質決定之，而不能以被教唆者之行
    為為準。且犯人為虛偽之陳述在刑法上並非處罰之行為，而為避免自己犯罪，教
    唆他人偽證，為自己脫罪，乃人性防禦之本能。其行為欠缺期待可能性，應不構
    成犯罪。本件被告乙○○教唆甲○○為自己之刑事案件偽證，旨在脫免自己之罪
    責，參照最高法院二十四年上字第四九七四號判例意旨「犯人自行隱避，在刑法
    上既非處罰之行為，則教唆他人頂替自己以便隱避，當然亦在不罰之列」，則被
    告乙○○為脫免自己之刑責教唆甲○○為自己之刑事案件偽證，亦應在不罰之列
    ，應不構成犯罪。（臺灣高等法院暨所屬法院八十年法律座談會提案刑事類第三
    號、司法院 (81)廳刑一字第13529號研究意見可資參照）。公訴人認被告此部分
    行為，係犯教唆偽證罪，尚乏依據，此部分不能證明被告犯罪，自應為無罪判決
    之諭知，以示審慎。
參、被告甲○○偽證罪部分：
一、訊據被告甲○○對於上揭偽證犯行，坦承不諱，核與證人劉彬弘、丁○○分別於
    偵查及本院訊問時證述明確，而劉彬弘於九十年九月一日正因鼻咽癌合併頸淋巴
    腺轉移在三軍總醫院住院治療，此有該醫院之診斷證明書在卷可憑，且劉彬弘就
    醫前之職業係在翊盛天地公寓大廈擔任管理員，並未從事賣菜工作，並有該大廈
    管理委員會之證明書一紙在卷可憑；被告甲○○供前具結，並虛偽證稱：有看到
    綽號「阿川」之劉彬弘將前開機車交予乙○○等語，亦有甲○○之作證結文一紙
    及訊問筆錄附於九十年度偵字第一四六五五號偵查卷可稽，被告甲○○之自白與
    事實相符，事證明確，其上開偽證犯行，堪以認定。
二、核被告甲○○所為，係犯刑法第一百六十八條之偽證罪。爰審酌被告甲○○並無
    前科，有台灣高等法院檢察署刑案紀錄簡覆表在卷可按，因一時失慮，致罹刑章
    ，事後深表悔悟，並於所虛偽陳述之案件判決確定前自白犯行，及公訴人請求從
    輕處理，予被告自新機會等一切情狀，依刑法第一百七十二條之規定，諭知免刑
    之判決，以勵自新。
據上論斷，應依刑事訴訟法第二百九十九條第一項前段、第三百零一條第一項，刑法
第三百二十條第一項、第一百六十八條、第一百七十二條、第三十八條第一項第二款
，罰金罰鍰提高標準條例第一條前段，判決如主文。
本案經檢察官陳盈錦到庭執行職務
中      華      民      國    九十一    年      七      月     十二     日
                                  臺灣板橋地方法院刑事第五庭
                                        法  官  林  錫  凱
右正本證明與原本無異。
如不服本判決，應於判決送達後十日內，向本院提出上訴狀。
                                        書記官  林  兆  嘉
中      華      民      國    九十一    年      七      月     十五     日
附錄本案論罪科刑法條全文
中華民國刑法第一百六十八條
(偽證罪)
於執行審判職務之公署審判時或於檢察官偵查時，證人、鑑定人、通譯於案情有重要
關係之事項，供前或供後具結，而為虛偽陳述者，處七年以下有期徒刑。
中華民國刑法第三百二十條
(普通竊盜罪、竊佔罪)
意圖為自己或第三人不法之所有，而竊取他人之動產者，為竊盜罪，處五年以下有期
徒刑、拘役或五百元以下罰金。
意圖為自己或第三人不法之利益，而竊佔他人之不動產者，依前項之規定處斷。
前二項之未遂犯罰之。
